---
title: "Лабораторная №7"
output:
  html_document:
    df_print: paged
---

Практика 7
Нелинейные модели
Данные: Boston {MASS}
Работаем со столбцами:
* crim – уровень преступности на душу населения по городам;
* dis –средневзвешенное расстояние до пяти бостонских центров занятости.
Полиномиальная регрессия.
```{r first}

library('MASS')              # набор данных Boston
library('splines')           # сплайны
library('gam')               # обобщённые аддитивные модели
library('akima')             # график двумерной плоскости
library('ggplot2') 
my.seed <- 1
attach(Boston)
fix(Boston)
names(Boston)
?Boston
#Подгоняем полином четвёртой степени для зависимости crim от dis.
fit <- lm(crim ~ poly(dis, 4), data = Boston)
round(coef(summary(fit)), 2)
#Функция poly(dis, 4) создаёт таблицу с базисом ортогональных полиномов: линейные комбинации значений переменной dis в степенях от 1 до 4.
round(head(poly(dis, 4)), 3)
# можно получить сами значения dis в заданных степенях
round(head(poly(dis, 4, raw = T)), 3)
# на прогноз не повлияет, но оценки параметров изменяются
fit.2 <- lm(crim ~ poly(dis, 4, raw = T), data = Boston)
round(coef(summary(fit.2)), 2)
# границы изменения переменной dis
dislims <- range(dis)

# значения dis, для которых делаем прогноз (от min до max с шагом 1)
dis.grid <- seq(from = dislims[1], to = dislims[2])

# рассчитать прогнозы и их стандартные ошибки
preds <- predict(fit, newdata = list(dis = dis.grid), se = T)

# границы доверительного интервала для заработной платы
se.bands <- cbind(lower.bound = preds$fit - 2*preds$se.fit,
                  upper.bound = preds$fit + 2*preds$se.fit)

# смотрим результат
round(head(se.bands), 2)
# наблюдения
plot(dis, crim, xlim = dislims, cex = 0.5, col = 'darkgrey') +
  title('Полином четвёртой степени') +
  lines(dis.grid, preds$fit , lwd = 2, col = 'blue') +
  matlines(dis.grid, se.bands, lwd = 1, col = 'blue', lty = 3)
# прогнозы по второму вызову модели
preds2 <- predict(fit.2, newdata = list(dis = dis.grid), se = T)
# максимальное расхождение между прогнозами по двум вариантам вызова модели
max(abs(preds$fit - preds2$fit))
#Теперь подбираем степень полинома, сравнивая модели со степенями от 1 до 5 с помощью дисперсионного анализа (ANOVA).
fit.1 <- lm(crim ~ dis, data = Boston)
fit.2 <- lm(crim ~ poly(dis, 2), data = Boston)
fit.3 <- lm(crim ~ poly(dis, 3), data = Boston)
fit.4 <- lm(crim ~ poly(dis, 4), data = Boston)
fit.5 <- lm(crim ~ poly(dis, 5), data = Boston)
round(anova(fit.1, fit.2, fit.3, fit.4, fit.5), 2)
```

Рассматриваются пять моделей, в которых степени полинома от dis идут по возрастанию. В крайнем правом столбце таблице приводятся p-значения для проверки нулевой гипотезы: текущая модель не даёт статистически значимого сокращения RSS по сравнению с предыдущей моделью. Можно сделать вывод, что степени 4 достаточно, дальнейшее увеличение степени не даёт значимого улучшения качества модели.

Ступенчатые функции

Для начала определим несколько интервалов, на каждом из которых будем моделировать зависимость crim от dis своим средним уровнем.
```{r second}
# Ступенчатые функции
# нарезаем предиктор crim на 4 равных интервала
table(cut(dis, 4))
# подгоняем линейную модель на интервалах
fit <- lm(crim ~ cut(dis, 4), data = Boston)
round(coef(summary(fit)), 2)

# границы изменения переменной dis
dislims <- range(dis)

# значения dis, для которых делаем прогноз (от min до max с шагом 1)
dis.grid <- seq(dislims[1],dislims[2], length = 200)

# прогноз -- это средние по `crim` на каждом интервале
preds.cut <- predict(fit, newdata = list(dis = dis.grid), se = T)

# интервальный прогноз
se.bands.cut <- cbind(lower.bound = preds.cut$fit - 2*preds.cut$se.fit,
                      upper.bound = preds.cut$fit + 2*preds.cut$se.fit)

# наблюдения
plot(dis, crim, xlim = dislims, cex = 0.5, col = 'darkgrey')

# модель
lines(dis.grid, preds.cut$fit, lwd = 2, col = 'darkgreen')

# доверительные интервалы прогноза
matlines(x = dis.grid, y = se.bands.cut, lwd = 1, col = 'darkgreen', 
         lty = 3)

# заголовок
title('Ступенчатая функция')
fit <- glm(I(crim > 30) ~ cut(dis, 4), data = Boston,
           family = 'binomial')

# прогнозы
preds <- predict(fit, newdata = list(dis = dis.grid), se = T)

# пересчитываем доверительные интервалы и прогнозы в исходные ЕИ
pfit <- exp(preds$fit) / (1 + exp(preds$fit))
se.bands.logit <- cbind(lower.bound = preds$fit - 2*preds$se.fit,
                        upper.bound = preds$fit + 2*preds$se.fit)
se.bands <- exp(se.bands.logit)/(1 + exp(se.bands.logit))

# результат - доверительный интервал для вероятности события 
#   "Уровень преступности выше 30".   
round(head(se.bands), 3)


# сетка для графика (изображаем вероятности, поэтому интервал изменения y мал)
plot(dis, I(crim > 30), xlim = dislims, type = 'n', ylim = c(0, 0.2),
     ylab = 'P(crim > 30 | dis)')

# фактические наблюдения показываем засечками
points(jitter(dis), I((crim > 30) / 5), cex = 0.5, pch = '|', col = 'darkgrey')

# модель
lines(dis.grid, pfit, lwd = 2, col = 'darkgreen')

# доверительные интервалы
matlines(dis.grid, se.bands, lwd = 1, col = 'darkgreen', lty = 3)

# заголовок
title('Ступенчатая функция')
```


Обобщённые аддитивные модели (GAM) с непрерывным откликом

Построим GAM на натуральных сплайнах степеней 4 (indus), 5 (dis) с категориальным предиктором chas.
```{r third}
# GAM на натуральных сплайнах
gam.ns <- gam(crim ~ ns(indus, 4) + ns(dis, 5) + chas, data = Boston)
# GAM на сглаживающих сплайнах
gam.m3 <- gam(crim ~ s(indus, 4) + s(dis, 5) + chas, data = Boston)
par(mfrow = c(1, 3))
plot(gam.m3, se = T, col = 'blue')
par(mfrow = c(1, 1))
par(mfrow = c(1, 3))
plot(gam.ns, se = T, col = 'red')
par(mfrow = c(1, 1))
#Сделаем ANOVA, чтобы понять, какая степень для chas лучше.
gam.m1 <- gam(crim ~ s(dis, 5) + chas, data = Boston)          
gam.m2 <- gam(crim ~ indus + s(dis, 5) + chas, data = Boston)   
anova(gam.m1, gam.m2, gam.m3, test = 'F')
#Третья модель статистически лучше второй.
# сводка по модели gam.m3
summary(gam.m3)
preds <- predict(gam.m3, newdata = Boston)
# GAM на локальных регрессиях
gam.lo <- gam(crim ~ s(indus, df = 4) + lo(dis, span = 0.7) + chas, 
              data = Boston)
par(mfrow = c(1, 3))
plot(gam.lo, se = T, col = 'green')
par(mfrow = c(1, 1))
# модель со взаимодействием регрессоров indus и dis
gam.lo.i <- gam(crim ~ lo(indus, dis, span = 0.5) + chas, data = Boston)
par(mfrow = c(1, 2))
plot(gam.lo.i)
```



